【裁判字號】    98,訴,611
【裁判日期】    981225
【裁判案由】    損害賠償
【裁判全文】
臺灣彰化地方法院民事判決               98年度訴字第611號
原      告  甲○○
被      告  恒拓建設股份有限公司
法定代理人  己○○
訴訟代理人  林更祐律師
複  代理人  乙○○
上列當事人間請求損害賠償事件，本院於民國98年12月8日言詞
辯論終結，判決如下：
    主      文
被告應給付原告新臺幣壹拾陸萬柒仟肆佰貳拾元。
原告其餘之訴駁回。
訴訟費用由被告負擔四分之一，餘由原告負擔。
本判決第一項原告勝訴部份及該部分之訴訟費用得假執行；被告
如以新台幣壹拾陸萬柒仟肆佰貳拾元供擔保後，得免為假執行。
原告其餘假執行之聲請駁回。
    事實及理由
一、按訴狀送達後，原告不得將原訴變更或追加他訴，但請求之
    基礎事實同一、擴張或減縮應受判決事項之聲明者，不在此
    限，民事訴訟法第255條第1項第2、3款定有明文。本件原告
    於起訴時係聲明請求被告應給付原告新臺幣（下同）530,
    640元，嗣於訴狀送達後以書狀擴張聲明為：被告應給付原
    告667,168元，核係擴張應受判決事項之聲明，合於前揭規
    定，自應准許，合先敘明。
二、本件原告起訴主張：
  (一)原告代理銷售被告所建之台灣新故鄉建案，經雙方談妥銷售
    條件，並於98年1月16日簽訂銷售合約書，自98年2月2日至
    98年5月31日止銷售期間內，原告共銷售編號A3以380萬元（
    底價396萬元）、D41以360萬元（底價365萬元）、B57以438
    萬元（底價445萬元）等房屋，被告自售之編號E26（底價
    395萬元）及出租E27房屋每月8,000元（底價365萬元），依
    合約規定皆視同成交，原告自得依系爭合約第7條第1項之規
    定，三成以下以銷售總額1,916萬元之2.2%計算，請領銷售
    佣金共421,520元，扣除被告代繳之電話費、早餐費、水費
    及5%稅額後，應給付原告307,005元，被告卻以退戶不能請
    款或任意私自扣款，僅願給付原告63,421元，致原告蒙受佣
    金損失333,584元，為此，原告依係爭合約第10條之規定，
    對於被告違約所致原告之損害請求被告加倍賠償即667,16 8
    元。
  (二)又被告私自將原告銷售之編號B57客戶戊○○移至編號E26，
    卻先告知原告客戶戊○○已退戶，事後被告亦不履行合約第
    5 條客戶購屋付款辦法之約定，即：1.0元即可交屋；2.自
    備款一般可分3年36期由被告公司提供無息貸款；3.特殊戶
    經報備公司同意後自備款最高可分5年60期無息貸款，僅願
    意提供最高50萬元無息貸款，明顯違反合約，若造成退戶亦
    係因被告廣告不實；且B57倘如被告所言無法辦理貸款，被
    告應提出向銀行貸款遭拒之證明，被告所提退款證明，並不
    能證明銀行已審酌買方資料而認無法放款等情，再依廣告內
    容，自備款為10萬元，惟履約時被告卻諸多刁難，不同意D4
    1買主黃筠婷以20萬元先完成交屋，原告為給其保證始當場
    會同丙○○在訂單上載明定金2萬、簽約8萬、用印5萬、對
    保5萬、貸款340萬、總價360萬，並備註若有貸款差額公司
    提供三年公司無息平均攤還等語，證人丙○○卻於鈞院言詞
    辯論期日陳稱這些字句係全原告所寫，並非其字跡，不知道
    原意云云，雖無法知悉證人丙○○當初係如何處理D41之貸
    款及過戶事宜，但依訂單及謄本即可明知，訂單約明被告須
    幫買方貸款最高可達340萬元，若被告無法幫買方貸款上開
    金額，原即應提供3年無息貸款以彌補銀行貸款之差價，但
    此個案當買方貸款291萬元時，被告卻不願意履行訂單及合
    約約定，提供49萬元無息貸款，最後黃筠婷僅以自備款69
    萬元交屋，被告所為與先前約定不符，顯有不實廣告之嫌，
    證人丙○○又證稱本案可貸款8成，一般公司無息為30或40
    萬元，最高始達50萬元，然銀行貸款金額究竟多少尚未申請
    實無從得知，被告所為有違內政部對於廣告不得有不實之規
    定，故原告主張B57已等同銷售完成，並可請領以該戶底價
    395萬元2.2%計算之佣金8.69萬元。另被告曾於591出租網中
    廣告出租系爭房屋，被告委託原告銷售卻又令原告出租房屋
    ，應認被告亦認同出租等同銷售完成，所以原告出租E28，
    自得主張以售屋底價365萬元之2.2%計算佣金8.03萬元，並
    請求雙倍之賠償費用。
  (三)房屋銷售一般分有包銷及包櫃之區別，差別即在於系爭合約
    第4條第3款關於接待中心費用之約定由何方負擔，被告主張
    電話費常因銷售員自用而毫無節制，希望原告自行負擔，原
    告衡酌上情而同意記載於上開條款，然而橫諸常情，通常由
    賣方及被告應支付電話費始為妥適，併於敘明。又因為原告
    先前曾銷售總瑩建設股份有限公司中科傳奇建案，客戶出價
    往往低於底價，通常會先收取斡旋金等待公司是否同意以客
    戶出價出售，公司決策常須3、4天，客戶也常因此不願購買
    ，於是原告便提議客戶出價低於底價3%以內，原告得不經被
    告同意即行出售，並定明於系爭合約第4條第1、2款。且於
    銷售期間，每星期一下午2點固定至被告社區內之接待中心
    召開銷售會議，銷售中心由丙○○留守，主要開會人員為被
    告、廣告企劃負責人李瑞明、原告、被告員工張淑娟及賴孟
    言，證人丙○○未參與E27會議，卻為虛偽證言，證稱E26至
    E28難銷售，因此，其與原告均未銷售而僅出租云云，所言
    並不實在，實則承租人蔡夢秋於銷售期間看到被告刊登於59
    1租屋網上出租E27之訊息，原告確認後，便交由賴孟言與之
    簽定出租合約，又承租人柯麗卿部分亦同，原告雖曾向其銷
    售E27及F20，惟柯麗卿因個人經濟考量無力承購，最後由被
    告員工張淑娟之安排承租社區內F7之房屋，丙○○卻據此謊
    稱原告未銷售E26至E28一節，何時原告買賣契約變成免費仲
    介出租，且於銷售期間依約倘業主自售視同原告業績，縱被
    告員工張淑娟有出售房屋，本屬原告業績，為何須另給張淑
    娟獎金，其等證言均屬不實，況丙○○對親自參與之E27出
    租及親自出售D41一事訛稱不知道、不了解，其心可議，又
    ，被告公司於銷售第2戶時，便限定原告無息部份僅能提供
    於較小之A、E區40萬元，較大戶之B、G區僅能50萬元，銷售
    第3戶E18時，更遭被告刁難，先是要原告取消E18由被告提
    供無息貸款之優惠，後又要原告將總價提高為370萬元且公
    司無息貸款，反反覆覆，兩造間已無法溝通，被告竟視系爭
    合約於無物，早於98年3月30日第5週會議時，已歷時一個半
    月均未有客戶成交或出價，於是原告提議加強樣品屋裝潢，
    被告強調先收取一、二戶斡旋金，且樣品屋30萬元裝潢可以
    隨便賣，但當原告收取A3之斡旋金後，被告卻否認承諾前開
    樣品屋可隨便賣等情，亦表示不可以搭配被告無息貸款使用
    ，並於事後改稱並要求原告必須向客戶收取自備款10萬元，
    然而，原告係因為被告提供係爭合約第5條之客戶優惠辦法
    始認為本案係可承接之標的，被告遽為違約取消上開優惠，
    雙方心結已深，最後，被告仍不同意以350萬元出售E8，僅
    答應出售A11，並強要原告簽立先行離場協議書，協議書中
    載明A3、D41、B57業績保留，待客戶完成核撥貸款手續，再
    由原告請款，並增列將E18改為A11之業績，然E18客戶並不
    同意換為A11而僅能以退戶辦理，原告迫於被告尚未給付任
    何銷售佣金，只能答應該不平等協議，被告違約造成買戶退
    戶，原告依此請求依底價395萬元之2.2%計算服務費，並非
    無理，又依合約第4條第1項規定，原告本可於低於底價3%授
    權範圍內決定是否出售，同條第2項亦規定，原告倘低於底
    價3%則須被告同意始可出售，服務費均不須負擔差價，被告
    無憑無據主張扣除差價40%之款項，即A3扣除64,000元、D41
    扣除20,000元，有違上開合約約定，被告扣除之84000元原
    告得請求雙倍賠償。
  (四)合約約定原告只需負擔電話費，不含移機費2,000元，銷售
    中心本應由被告安裝電話，被告僅表示新裝機比移機費用貴
    要求原告自行負擔，而電話係與另一銷售人員共用，卻要原
    告負擔移機費已不合理，嗣由原告自行負擔該費用，事後被
    告卻不同意原告將該申裝之電話移為自用，另要求原告負擔
    庚○○之人事費用6,000元亦不合理，請被告提出出勤紀錄
    表、房屋銷售會議記錄或書面備忘錄即可知悉上情。又被告
    任意減少給付A3部分16萬元、D41部分5萬元，共21萬元，依
    2.2%計算佣金，被告恣意違約，上開違約部分，原告請求雙
    倍賠償，另倘如被告所言，低於底價3%以下出售時，須扣出
    低於差價40%，E18因被告不同意以350萬元出售，原告須賠
    償被告2,3000元，豈非坑殺原告，該主張並不公平等情。並
    聲明：1.被告應給付原告667,168元；2.訴訟費用由被告負
    擔。
三、被告則以：
  (一)被告固曾於98年1月16日就案名「高鐵新故鄉」之新成屋共
    23戶，與原告訂立包櫃銷售業務合約書一份，由被告委託原
    告自98年2月2日起至98年5月31日止代理銷售上開新成屋，
    嗣因原告銷售成績不佳及雙方間理念不合，而協議提前於98
    年5月8日終止系爭合約。依系爭合約第8條第1項之規定，固
    然從字面上僅記載售價超過約定底價時，原告除了應得佣金
    以外，尚得向被告請領相當於溢價款40%的獎金，惟從解釋
    當事人真意之法則，原告既可以自超過約定底價的部份取得
    相當於超過部分40%之獎金，則當原告銷售之金額低於約定
    底價時，當然亦應負擔低於底價部分之40%之損失，始符合
    公平原則，否則，兩造間於訂立系爭合約時，何必設有房屋
    銷售底價之約定？況系爭合約第4條第1項括弧內記載：「溢
    價與低底金額可互補」，該行文字之解釋為：當原告向被告
    請領銷售佣金時，可能有些房屋之售價高於約定底價（即合
    約文字表示之「溢價」），有些房屋之售價則低於約定底價
    （即合約文字表示之「低底金額」），而「溢價」應與「低
    底金額」互相抵銷以後，再依原告當期請領之全部房屋總銷
    售額，依系爭合約第7條規定之方式，計算原告應得之銷售
    佣金。原告自己製作，並於98年8月25日提出之吳志均銷售
    吾居吾墅－銷售佣金應領金額明細表，亦是按照上述計算方
    式，進而言之，倘如原告所主張，其得獲取房屋銷售金額溢
    價部分40%為其獎金，卻完全不必分擔低於底價部分之損失
    ，則為何溢價與低底金額可以互相抵銷？舉例而言，倘原告
    銷售了A、B、C三戶房屋，A、B兩戶之銷售金額均溢價50萬
    元，C屋之銷售金額則低於底價30萬元，依原告之主張，其
    除了可以向被告請求A、B、C三戶房屋約定底價總價之2.2%
    為其佣金以外，伊尚可再向被告請求A、B兩戶溢價部分100
    萬元之40%為其獎金即40萬元，但對C屋低於底價30萬元的部
    分，其則不用分擔該部分損失。但因「溢價」與「低底金額
    」可互補，互補結果，原告僅剩溢價部分70萬元可資請求，
    即僅能向被告請領溢價部分獎金28萬元，該減少的12萬元獎
    金部分，難道不是因為原告分擔了相當於C屋低底金額40%之
    損失？基上，倘原告售出之房屋低於約定底價，則其應負擔
    相當於低底金額40%之損失，此為系爭合約當然之解釋。
  (二)原告在系爭合約期間，售出編號A3及D41兩戶房屋，售價分
    別為380萬元及360萬元，而兩造就該戶房屋之約定底價分別
    為396萬元及365萬元，被告對此部分並不爭執。其餘原告主
    張其原已將編號B57之房屋售給訴外人戊○○，係被告任意
    違約將B57換戶到E26，現仍在辦理過戶中云云，完全不實在
    ，訴外人戊○○雖本有意購買B57之房屋，並已與被告訂立
    房屋買賣契約，但因其個人因素，以致無法辦理房屋貸款，
    故戊○○已與被告無條件解約，並由被告返還其已付價金10
    萬元，此有戊○○與被告訂立之書面協議一紙可稽；而其後
    戊○○亦未再買受編號E26之房屋，編號E26房屋係被告為了
    方便向銀行貨款，而暫時借名登記在被告公司負責人己○○
    之姐夫陳耿明名義下，原告在系爭合約期間，隨時可以銷售
    E26房屋，倘原告促成E26房屋售出，陳耿明隨時均可配合辦
    理該戶房屋之所有權移轉登記手續，此節在原告本人出席被
    告召開之房屋銷售會議時，原告已經充分了解並同意，詎其
    竟於本件捏稱該E26房屋係被告私自售出，依約應給付其該
    戶房屋之銷售佣金云云，顯非事實，此於房屋銷售係為常態
    ，此由原告於系爭合約存續期間售出之D41房屋亦可得證，
    該屋原由被告借名登記在訴外人王荻洲名下，嗣由原告促成
    賣給訴外人黃筠婷，因此原告乃得就D41房屋，向被告請領
    銷售佣金。編號B7、B79、B93、D20、E28及F20房屋分別借
    名登記在訴外人辛健智、己○○、趙錫卿、張金英、柯宏錫
    及張金英名下，原告亦曾於98年6月19日始提出請款單請領
    已銷售房屋之佣金，而原告自己製作提出之上開請款單，亦
    無編號E26房屋售予訴外人陳耿明之記載，顯見原告明知陳
    耿明僅是E26房屋之名義上所有權人，而非被告私自將E26房
    屋售予陳耿明。因此，編號E26僅為借名登記，原告謊稱已
    由被告銷售完畢並不實在。又原告所稱編號E28（應係「E27
    」之誤）房屋係原告建議被告先出租予訴外人黃弘榮開設早
    餐店，俟機促成黃弘榮買受該戶房屋，惟迄今，黃弘榮仍未
    買受該戶房屋或其他戶房屋，原告竟主張其將E28房屋出租
    ，即等同銷售完成，故被告應給付其該戶房屋之銷售佣金云
    云，並非事實，原告對此亦無請求權存在至明。
  (三)至於電話移機及人事管銷費用部分，兩造爭執之二個門號電
    話，原本是由被告在工地現場內之工務所使用，被告基於好
    意，而將該二門電話申請移設到原告履約所使用之招待所內
    ，否則原告自己勢必另外向電信局申請新設電話，費用顯高
    於移機費用，原告在出席被告召開之房屋銷售會議時，兩造
    已有口頭約定，被告所僱用之行政庶務人員庚○○倘有時間
    餘裕，應到原告之招待所內幫忙，代價是每銷售一戶房屋，
    原告應給付庚○○獎金3,000元，而原告履約期間售出了二
    戶房屋，自應給付庚○○6,000元，此部份款項已由被告代
    墊，則被告自原告得請領之佣金中扣除，自屬適法。
  (四)原告書狀之計算例，完全未考慮被告建屋售屋之成本，原告
    假設倘被告同意E26房屋以200萬元出售，則其將承受低於約
    定底價40%之損失即78萬元，已違反民法的公平誠信原則及
    社會善良風俗之規範云云，然則，倘E26房屋以200萬元出售
    ，則致被告損失多少，難以估算，原告忽略成本之考量，該
    計算例並不妥適。
  (五)本件房屋銷售佣金之請領與支付，先由原告於98年6月19 日
    提出請款明細表後，再由被告扣除應由原告負擔，而已由被
    告代墊之相關費用後，由被告開立支票2張支付原告。至關
    於被告已支付二只電話移機費用2,000元乙節，有蓋有收訖
    章之電信費用繳費通知單二張可稽；且被告確已代原告支付
    訴外人庚○○6,000元之銷售獎金，本件兩造協議提前於98
    年5月8日終止系爭合約，被告扣除若干代墊費用後，業已依
    約給付原告銷售房屋佣金63,421元，原告竟又提起本訴，實
    無理由。並聲明：1.原告之訴駁回。2.訴訟費用由原告負擔
    。3.如受不利判決，願供擔保免為假執行。
四、查原告主張其代理銷售被告所建之台灣新故鄉建案（戶數23
    戶），經雙方談妥銷售條件，並於98年1月16日簽訂銷售合
    約書，自98年2月2日至98年5月31日止銷售期間內，原告銷
    售A3以380萬元（底價396萬元）、D41以360萬元（底價365
    萬元）出售，依上開合約第7條第1項之規定，三成以下以銷
    售總底價即7,610,000元之2.2%計算銷售佣金（服務費），
    核計為167,420元，被告尚未給付等情，業據其提出銷售合
    約書、底價表等為證，被告雖對於兩造曾簽訂上開銷售合約
    書及原告已依上開價格銷售編號A3及D41房屋暨銷售佣金尚
    未給付原告等情不予爭執，惟辯稱：依系爭合約第4條第1項
    括弧內記載「（溢價與低底金額可互補）」，房屋售價高於
    約定底價即為溢價，房屋售價則低於約定底價即為低底金額
    ，而「溢價」應與「低底金額」互相抵銷以後，再依系爭合
    約第7條規定方式以原告售出房屋總銷售額計算應得之銷售
    佣金，如銷售總價低於總底價原告尚應負擔差價百分之40金
    額，故原告得請求之佣金尚應扣除差價百分之40云云。經查
    ，依兩造系爭銷售合約書第7條約定：「銷售佣金（服務費
    ）（含稅）：三成以下已銷售總底價2.2%計算之；三成以上
    （含）至五成（不含）以下已銷售總底價2.5%計算之；…」
    ，因此佣金之計算係以銷售「總底價」計算並非以銷售總價
    計算，又契約第四條約定：1.客戶出價入低於底價的3%之內
    的價格，乙方（即原告）可不經業主（即被告）同意可出售
    （溢價與低抵金額可互補）。2.客戶出價若低於底價的3%之
    外的價格，如經業主同意即可出售，亦不可以任何理由抵扣
    乙方服務費；另第8條第1項約定：溢價分配比例：如售價超
    出原合約價亦為溢價。結案後甲（即被告）乙依6：4比率分
    配。然所謂「溢價與低底金額可互補」，溢價為房屋售價高
    於約定底價，低底金額指房屋售價低於約定底價，已銷售之
    房屋中同時有超過底價及低於底價者，超過部份之金額需補
    低於底價的部份，有剩餘則原告與被告建設公司四、六拆帳
    ，如結算結果總賣價低於總底價契約上並未約定原告亦需與
    建設公司即被告以四、六比率負擔等情，業經與原告共同銷
    售系爭建案之證人丙○○到庭證稱屬實，故第8條第1項之溢
    價分配即係被告所稱之獎金，但因銷售佣金之計算已約定係
    以總底價為基準，因此已銷售之房屋中同時有超過底價及低
    於底價者，僅以溢價部分計算獎金顯不合理，因此始有溢價
    與低抵金額可互補之約定，於兩相抵銷後再計算獎金自屬合
    理，惟依契約第4條第1、2項之約定低於底價3%以內或以外
    之價格均係經被告所同意而出售，如要求銷售價格低於底價
    之差額部份代理銷售者亦需負擔一定比例之損失，有懲罰之
    嫌實非公允，亦與上開條文中所稱「不可以任何理由抵扣乙
    方服務費」之約定相佐，因此系爭合約書中並無關於原告應
    負擔差額比例損失之約定，是被告所辯顯無足採，原告之上
    開主張及被告應依所銷售之編號A3、D41房屋銷售總底價計
    算並支付佣金167,420元予原告，堪信為真，為有理由。
五、次查，原告主張訴外人戊○○已購買B57房屋並與被告訂立
    房屋買賣契約，因被告不履行合約第5條客戶購屋付款辦法
    ：1.0元即可交屋；2.自備款一般可分3年36期由被告公司提
    供無息貸款；3.特殊戶經報備公司同意後自備款最高可分5
    年60期無息貸款之約定，即提供金額無上限之無息貸款，僅
    願意提供最高50萬元無息貸款，明顯違反合約，被告私自將
    原告銷售之編號B57買戶戊○○移至E26，卻告知原告客戶戊○○已退戶，倘編號B57之買戶如被告所言無法辦理貸款，
    亦係因被告廣告不實所致，該戶應視同售出，後被告將E26
    房屋出售並移轉登記於第三人陳耿明名下，因此編號B57、
    E26房屋在系爭銷售合約期間等同銷售完成，被告亦應依支
    付佣金云云。查第三人戊○○係由其兄丁○○代理看屋及訂
    定買賣契約，第一次看編號B57房屋，貸款原預計要貸八成
    ，因戊○○信用卡在繳循環利息以致一開始銀行徵信即無法
    通過，當初原告稱只要10萬元即可交屋，成數不夠的話公司
    最高可無息貸給50萬元，超過部份買戶要自己支付，一開始
    看屋到簽約前後約一、二個月才確定，條件有變好由原來無
    息貸款三年改成五年，金額原來也沒有50萬元，後來有提高
    ，跟原告接觸只知道要自備一些款項，並未聽說無息貸款金
    額無限之事，貸款銀行一開始徵信就沒過所以編號B57房屋
    就直接退戶，後來建設公司陳經理要求改看編號E26房屋，
    第二次以母親名義申請銀行貸款亦因現金卡在繳循環利息而
    未通過，一樣做退戶，因此並未購買台灣新故鄉之房屋等情
    ，業據證人丁○○到庭結證無訛，且戊○○與被告訂立之買
    賣契約中亦載明係因銀行無法承辦房屋貸款，雙方同意無條
    件取消買賣合約等語，亦有不動產買賣合約書在卷可稽，顯
    然B57之買戶戊○○係因自己之信用不足致銀行不願貸款而
    自行退戶，並非被告之原因所致；又依系爭銷售契約第5條
    客戶購屋付款辦法之文義解釋，第1項０元即可交屋之意應
    係買賣價金雖尚未交付仍可交屋，但與買戶仍需支付自備款
    無涉，第2、3項為自備款可分3年36期或5年60期無息貸款，
    金額則未約定，但絕無可能無上限，否則豈非謂買戶如無法
    向銀行貸得款項則全部價金均由被告無息貸與，並在3年或5
    年內清償完畢，此與常情不符，況對購屋者而言亦以向銀行
    貸款成數愈高及年限愈長愈有利，故系爭契約中既未約定自
    備款之可貸金額，原告自不能以被告最高僅願無息貸款50萬
    元自備款與客戶即謂被告有違契約之約定，因此編號B57房
    屋既未售出，原告自不得請求佣金甚明；再編號E26房屋之
    所有權雖以買賣為由移轉登記與第三人陳耿明，並經本院向
    有彰化縣彰化地政事務所調取申請所有權移轉登記之相關文
    件，此有彰化地政事務所98年10月8日函附卷可參，惟證人
    代書辛○○到庭證稱：E26房屋當初辦理移轉登記時，被告
    公司有告知買戶為負責人之姊夫，根據一般慣例該棟房屋應
    該沒有賣出，因為權狀目前尚在其手上也沒有辦理交屋等語
    ，而證人丙○○復到庭證稱：據其所知這個建案的房屋都不
    是登記在建設公司名下，因為售出第二間編號D41時客戶反
    應為何房屋不是登記在建設公司名下，不敢買，其等就向客
    戶解釋一般情形房屋都不會掛在建設公司名下，這時才知道
    房屋不是登記在建設公司名下等語無訛，因此被告辯稱編號
    26房屋僅係借名登記於第三人名下並未賣出一節自屬可採，
    從而，編號B57及E26房屋既未經原告或被告於銷售期間內售
    出，則原告自不得向被告請求此兩棟建物之銷售佣金，亦堪
    認定。
六、又查，編號E27房屋（即彰化市○○路328巷208號）在銷售
    期間出租與第三人黃弘榮，此有房屋租認契約附卷可考，依
    證人壬○○之證詞：因為看591租屋網廣告台灣新故鄉（原
    名吾居吾墅）要出租，其與男友黃弘榮前往接待中心詢問，
    當時原告及另一位先生（經原告確認為證人丙○○）稱廣告
    寫要租，但是要賣屋，隔日其男友及其姐看屋後即在另一接
    待所與房屋登記所有人賴孟言談出租事宜並簽租約等語，及
    證人丙○○證稱：編號E25、E26、E27或編號E26、E27、E28
    等房屋，其中有三間屬於比較難賣的房屋，只要先租掉中間
    那戶讓人以為賣掉，旁邊就比較好賣，這屬於銷售手段，是
    跟公司討論的策略，原告有參加開會也知情，簽房屋租賃契
    約之事原告也知情等語可知，原告事前對於編號E27房屋要
    以出租方式處理及嗣後確已出租一事均知之甚詳，當時並無
    異議，且兩造銷售合約書中並無關於如房屋有出租情事則等
    同出售，其銷售佣金亦比照辦理之約定，是原告主張編號E2
    7房屋已出租他人致其無法銷售，被告亦應支付其等同售出
    之銷售佣金一節，殊無可採，洵無理由。
七、再查，被告另辯稱：其代原告墊付電話移機費2000元及支付
    另一銷售員庚○○應得獎金6000元，應自支付與原告之佣金
    中扣除云云，依系爭銷售合約書第4條第3項約定：接待中心
    租金、水費、電費、電話費、裝潢費、事務機租金、現場佈
    置、…等，…，由甲方（即被告）支付。惟其中電話費改為
    由原告支付，應係對銷售人員使用電話之情形無法控管，未
    免有濫用情事而特別約定，契約中電話費既未載明包含移機
    費，但銷售房屋即需在銷售接待中心使用電話，電話自屬接
    待中心設置配備之一部分，接待中心除電話費外其餘相關費
    用既均由被告負擔，則解釋上電話移機費應等同處理仍有被
    告負擔較屬合理，被告辯稱該費用應自原告之佣金中扣除償
    還被告實無可採；又第三人庚○○之銷售獎金為每售出一戶
    3000元，共兩戶6000元應由原告支付予庚○○，固據證人丙○○到庭證述在卷，惟被告並未代原告支出該筆費用予庚○○，亦經庚○○到庭結證明確，是被告既未為此部份之支出
    ，自不得向原告請求返還該部分之墊款。綜上，被告辯稱應
    給付予原告之銷售佣金中需扣除其代為墊付之電話移機費20
    00元及庚○○應得之獎金6000元，為無理由。
八、末查，原告主張依系爭合約書第10條約定：本合約經雙方同
    意訂立，如一方違反本合約所訂之任何一項條款而導致對方
    損失，應負責加倍賠償對方之損失，並放棄先訴抗辯權，故
    被告應加倍賠償原告之損失云云。如前所述依契約第7條約
    定被告固應給付原告銷售編號A3及D41房屋之銷售佣金共計
    167,420元，惟原告並未說明及舉證其因被告未支付銷售佣
    金因而發生何種損害，因此原告請求被告加倍賠償損失實無
    所據，不應准許。
九、綜上所述，原告依系爭銷售合約書之約定請求被告給付銷售
    佣金167,420元部分，為有理由，應予准許，逾此部分之請
    求則無理由，應予駁回。
十、本判決第一項原告勝訴部分所命給付之價額未逾新台幣50萬
    元由本院依職權宣告假執行；原告勝訴部分被告陳明願供擔
    保請准免為假執行，經核無不合，爰酌定相當之擔保金額併
    准許之。至原告敗訴部分其假執行之聲請已失所附麗應予駁
    回。
十一、結論：本件原告之訴為一部有理由、一部無理由，並依民
      事訴訟法第79條、第389條第1項第5款、第392條第2項，
      判決如主文。
中    華    民    國    98    年    12    月    25    日
                  民事第一庭    法  官  黃倩玲
以上正本係照原本作成。
如對判決上訴，應於判決送達後20日內向本院提出上訴狀。
中    華    民    國    98    年    12    月    25    日
                                書記官  黃幼華


司法院資訊處製作；財團法人民間司法改革基金會備份。
